【裁判字號】    97,交上易,178
【裁判日期】    970826
【裁判案由】    過失致死等
【裁判全文】
臺灣高等法院刑事判決               97年度交上易字第178號
    上  訴  人
    即  被  告  丁○○
上列上訴人因過失致死等案件，不服臺灣桃園地方法院97年度交
易字第27號，中華民國97年5月30日第一審判決（起訴案號：臺
灣桃園地方法院檢察署96年度偵字第24228號），提起上訴，本
院判決如下：
    主  文
上訴駁回。
丁○○緩刑肆年。
    事實及理由
一、本案經本院審理結果，認第一審判決以上訴人即被告丁○○
    係犯刑法第276條第1項之過失致人於死罪（被害人邱德宏部
    分）及同法第284條第1項後段之過失致重傷罪（告訴人丙○○部分）。被告以一過失駕駛行為，同時使被害人邱德宏死
    亡及告訴人丙○○受有重傷，係以一行為觸犯過失致死罪及
    過失致重傷罪，為異種想像競合犯，應依刑法第55條之規定
    ，從較重之過失致人於死罪處斷。再被告於案發後，經路過
    案發現場之民眾張益成報警，嗣經員警到場處理，被告即當
    場承認其為肇事人而願受裁判，業經被告陳述明確，且有桃
    園縣政府警察局道路交通事故肇事人自首情形紀錄表附相驗
    卷第15頁可參，為對未發覺之犯罪自首而接受裁判，得依刑
    法第62條前段之規定減輕其刑。並審酌被告係領有適當駕駛
    執照之人，在對案發路段路況不熟之情形下，貿然以時速60
    公里之速度超速駕駛車輛於該路段上，而危及道路交通安全
    ，實乏尊重其他用路人生命、財產安全之觀念，其更因此致
    被害人邱德宏死亡及告訴人丙○○受有重傷，所為非是，然
    念其於犯後坦承犯行，前亦無任何前科，並衡被告之智識程
    度、犯罪所生危害等一切情狀，量處被告有期徒刑1年。經
    核原審認事用法及量刑均無不當，應予維持，並引用第一審
    判決書記載之事實、證據及理由（如附件原審判決書）。
二、被告上訴本院，認罪坦承犯行，原審判決復無違法或量刑不
    當之處，上訴為無理由，應予駁回。
三、惟念被告前無不良素行，未曾受有期徒刑以上刑之宣告，有
    本院被告前案紀錄表在卷可參。被告上訴本院期間，業與被
    害人家屬乙○○、丙○○ (兼告訴人)、邱怡寧及甲○○等
    人達成和解，和解金於97年7月4日給付完畢，此有和解書附
    卷可稽。檢察官於97年7月29日審理期日並表示如被告有捐
    助慈善機關，請求給予緩刑4年；被告並於97年8月1日分別
    捐款予財團法人基督教宇宙光全人關懷機構及財團法人喜憨
    兒社會福利基金會各新台幣55,000元，此並有財團法人基督
    教宇宙光全人關懷機構及財團法人喜憨兒社會福利基金會開
    立之收據各1紙在卷可稽；本院認被告經此教訓當知警惕，
    應無再犯之虞，所受宣告之刑以暫不執行為適當，爰並諭知
    緩刑4年，以啟自新。
據上論斷，應依刑事訴訟法第373條、第368條，刑法第74條第1
項第1款，判決如主文。
本案經檢察官羅建勛到庭執行職務。
中    華    民    國    97    年    8    月    26    日
                  刑事第十三庭  審判長法  官 曾德水
                                      法  官 談  虎
                                      法  官 梁耀鑌
以上正本證明與原本無異。
不得上訴。
                                      書記官 莊淑茹
中    華    民    國    97    年    8     月    27    日
附件
臺灣桃園地方法院刑事判決              97年度交易字第27號
公  訴  人  臺灣桃園地方法院檢察署檢察官
被      告  丁○○
上列被告因過失致死等案件，經檢察官提起公訴（96年度偵字第
19809 號），並經檢察官聲請併案審理（96年度偵字第24228 號
），本院判決如下：
    主  文
丁○○因過失致人於死，處有期徒刑壹年。
    事  實
一、緣丁○○係考領有適當之普通小型車駕駛執照之人，其於民
    國96年6 月17日14時許，駕駛其母邱素月所有、牌照號碼為
    9102-KY 號之自用小客車（下稱丁○○所駕車輛），搭載其
    友人詹鈞富，沿省道台三線往大溪方向行駛，本應注意行車
    時速不得超過50公里，且行經彎道時，應減速慢行，作隨時
    停車之準備及車輛行駛在劃有分向限制線之路段時，不得駛
    入來車車道內，而案發當時天候陰、日間自然光線、柏油路
    面、乾燥，且路面並無缺陷亦無障礙物等無不能注意情事，
    竟疏未注意及此，仍貿然以時速60公里之速度超速行駛，嗣
    於同日14時30分許，途經位於桃園縣大溪鎮境內之台三線35
    .7 公 里彎道視距不良處時，因失控而衝入對向車道逆向行
    駛，適有丙○○亦駕駛其所有、牌照號碼為8312-PQ 號（下
    稱丙○○所駕車輛）之自小客車搭載其夫邱德宏，沿台三線
    往三峽方向自對向車道駛來，見狀後煞避不及，兩車乃因此
    發生對撞，邱德宏即因此受有胸部鈍挫傷併肋骨骨折之傷害
    ，雖立即送醫急救，惟延至同日14時45分即因出血性休克而
    於到院前不治死亡；另丙○○則受有小腸破裂合併腹部感染
    、兩側肺部挫傷合併血胸、前額裂傷及敗血症等傷害，創傷
    指數大於16，屬重大創傷，而致其須以腸造廔餵食及排便，
    而於身體、健康受有重大不治或難治之傷害。至徐玉錦於肇
    事後則留在現場，於犯罪未被發覺前，向到場處理警員表明
    其為肇事者，願意接受裁判，而查悉上情。
二、案經丙○○、邱德宏之子女甲○○、乙○○告訴及臺灣桃園
    地方法院檢察署檢察官相驗偵查後提起公訴暨聲請併案審理
    。
    理  由
壹、程序方面：
一、按除簡式審判程序、簡易程序及第376 條第1 款、第2 款所
    列之罪之案件外，第一審應行合議審判，此觀諸96年3 月23
    日總統公布修正施行之同法第284 條之1 規定亦明。查本案
    係於96年10月18日繫屬本院（詳本院收文戳章），而本案被
    告徐玉錦所犯過失致死罪、過失致重傷罪（詳下述）均係屬
    刑事訴訟法第376 條第1 款所定之案件，是依刑事訴訟法第
    284條之1 規定，本件自得不行合議審判，合先敘明。
二、證據能力部分：
    本案所引用之供述及非供述證據，經本院依法踐行調查證據
    程序，檢察官、被告均不爭執各該證據之證據能力，且亦查
    無依法應排除其證據能力之情形，是後述所引用證據之證據
    能力均無疑義，先予敘明
貳、本院認定犯罪事實所憑之證據及理由：
一、訊據被告丁○○對於其在上開時、地超速後失控闖入對向車
    道，並因此致告訴人丙○○受有重傷及使被害人邱德宏因此
    死亡一節，均坦承不諱，核與告訴人甲○○於警、偵訊中所
    為之指訴相符。另被害人邱德宏因本件車禍事故，而受有胸
    部鈍挫傷併肋骨骨折之傷害，雖立即送醫急救，惟延至同日
    14 時45 分即因出血性休克而於到院前不治死亡；及告訴人
    丙○○亦因本件車禍事故，而受有小腸破裂合併腹部感染、
    兩側肺部挫傷合併血胸、前額裂傷及敗血症等傷害部分，有
    國立台灣大學醫學院附設醫院所出具之診斷證明書、臺灣桃
    園地方法院檢察署相驗筆錄、檢驗報告書、相驗屍體證明書
    等資料各1 份及照片15張在卷足憑，堪信為真實。
二、再按行車時速不得超過50公里，且行經彎道時，應減速慢行
    ，作隨時停車之準備及車輛行駛在劃有分向限制線之路段時
    ，不得駛入來車車道內，此為道路交通安全規則第93條第1
    項第1 款、第2 款、第97條第1 項第1 款分別定有明文。是
    被告明知其對於案發路段並不熟悉，本應更小心、謹慎通過
    該肇事路段，而案發當時天候陰、日間自然光線、柏油路面
    、乾燥，且路面並無缺陷亦無障礙物等無不能注意情事，竟
    疏未注意及此，仍貿然駕駛車輛，以時速60公里之速度超速
    行駛，嗣於同日14時30分許，途經位於桃園縣大溪鎮境內之
    台三線35.7公里彎道視距不良處時，即因失控而衝入對向車
    道逆向行駛，並因此與對向車道、由丙○○所駕車輛發生對
    撞，並因此致被害人邱德宏受有傷害而經送醫不治而死亡，
    及使告訴人丙○○受有如上之傷害，被告之駕駛行為顯有過
    失，且與被害人邱德宏所受傷害並致死亡與告訴人丙○○所
    受傷害間確均有相當之因果關係。又告訴人丙○○所受如上
    所述之傷害部分，經本院函請台灣大學醫學院附設醫院為是
    否已達重傷程度之鑑定，該院則以97年4 月1 日校附醫秘字
    第0970202716號函覆本院，並認：「告訴人丙○○係於96年
    6 月19日轉入該院之加護病房，當時已發現有敗血症、小腸
    破裂合併腹部感染、兩側肺部挫傷合併血胸等創傷，創傷指
    數大於16，屬重大創傷，經多次手術及醫療照護，現仍須腸
    造廔食食及排便，確符合重傷定義第6 項（係指刑法第10條
    第4 項第6 款）」等情。故由此可知，告訴人丙○○所受傷
    害確已達其他於身體或健康，有重大不治或難治傷害之重傷
    程度。此外，復有道路交通事故現場圖、調查報告表(一)、(二)
    等各1 份及現場照片10張等資料存卷憑參，足認被告上開自
    白，確與事實相符，洵堪採為論罪科刑之依據。準此，本案
    被告所為之犯行事證明確，應依法論科。
三、是核被告所為，係犯刑法第276 條第1 項之過失致人於死罪
    （被害人邱德宏部分）及同法第284 條第1 項後段之過失致
    重傷罪（告訴人丙○○部分）。被告以一過失駕駛行為，同
    時使被害人邱德宏死亡及告訴人丙○○受有重傷，係以1 行
    為觸犯過失致死罪及過失致重傷罪，為異種想像競合犯，應
    依刑法第55條之規定，從一重之過失致人於死罪處斷。再被
    告於案發後，經路過案發現場之民眾張益成報警，嗣經員警
    到場處理，被告即當場承認其為肇事人而願受裁判部分，業
    經被告陳述明確，且有桃園縣政府警察局道路交通事故肇事
    人自首情形紀錄表1 份附相驗卷第15頁可參，為對未發覺之
    犯罪自首而接受裁判，得依刑法第62條前段之規定減輕其刑
    。爰審酌被告係領有適當駕駛執照之人（此有被告之駕駛執
    照影本1 份附相驗卷第17頁可參），卻仍在對案發路段路況
    不熟之情形下，貿然以時速60公里之速度超速駕駛車輛於該
    路段上，而危及道路交通安全，實乏尊重其他用路人生命、
    財產安全之觀念，其更因此致被害人邱德宏死亡及告訴人丙○○受有重傷，所為非是，且自案發後歷經本院給予多次和
    解之機會，惟其迄今仍未與被害人家屬及告訴人達成和解，
    然念其於犯後坦承犯行，前亦無任何前科（此有臺灣高等法
    院被告前案紀錄表附本院卷第3 頁可參），並衡被告之智識
    程度、犯罪所生危害等一切情狀，量處如主文所示之刑，以
    資懲儆。至公訴意旨原雖認告訴人丙○○所受傷害僅為普通
    傷害，並據以認定被告就此部分係涉犯刑法第284 條第1 項
    前段之普過失傷害罪，故公訴人就此部分起訴法條容有未洽
    ，然過失傷害罪及過失致重傷害罪，均係規定於同一法條之
    內，起訴法條，自無變更之必要，且公訴人亦於本院審理中
    當庭更正明確，本院並當庭諭知過失致重傷之法律規定及刑
    度，且請被告就此部分一併辯論，是本院自得予以審究。又
    檢察官聲請併案審理部分（96年度偵字第24228 號），與本
    案起訴部分，係同一案件，故本院自得併予審理，併此敘明
    。
四、據上論斷，應依刑事訴訟法299 條第1 項、第284 條之1，
    刑法第276 條第1 項、第284 條第1 項後段、第62條前段、
    第41條第1 項前段，刑法施行法第1 條之1 第1 項、第2 項
    前段，判決如主文。
本案經檢察官董良造到庭執行職務。
中    華    民    國    97    年    5    月    30    日
                  交通法庭    法  官  林靜梅
以上正本證明與原本無異。
如不服本判決，應於判決送達後10日內向本院提出上訴狀（應附
上訴理由狀及其繕本），其未敘述上訴理由者，應於上訴期間屆
滿後20日內補提理由書狀於本院，上訴於臺灣高等法院。
                              書記官  廖宜政
中    華    民    國    97    年    5     月    30    日
附錄本案論罪科刑法條：
刑法第276條
因過失致人於死者，處2 年以下有期徒刑、拘役或2 千元以下罰
金。
從事業務之人，因業務上之過失犯前項之罪者，處5 年以下有期
徒刑或拘役，得併科3 千元以下罰金。
刑法第284條
因過失傷害人者，處6 月以下有期徒刑、拘役或5 百元以下罰金
，致重傷者，處1 年以下有期徒刑、拘役或5 百元以下罰金。
從事業務之人，因業務上之過失傷害人者，處1 年以下有期徒刑
、拘役或1 千元以下罰金，致重傷者，處 3 年以下有期徒刑、
 拘役或 2 千元以下罰金。


司法院資訊處製作；財團法人民間司法改革基金會備份。
